【裁判字號】    92,交聲,723
【裁判日期】    921007
【裁判案由】    聲明異議
【裁判全文】
臺灣臺中地方法院交通事件裁定                    九十二年度交聲字第七二三號
     原處分機關   交通部公路總局台中市監理站
     異議人即
     受處分人     甲○○
     代 理 人     張潤冬
右列受處分人因違反道路交通管理處罰條例案件，對於交通部公路總局台中市監理站
九十二年七月二日所為之裁決（裁監稽違字第裁六一─Ｂ00000000號裁決書
），聲明異議，本院裁定如左：
    主  文
原處分撤銷。
    理  由
一、聲明異議意旨略以：受處分人係搶黃燈，並非闖紅燈，雖有拒簽，但非拒絕接受
    稽查而逃逸，且未收到違規通知單，爰聲明異議等語。
二、按逕行舉發者，應按已查明之資料填註車牌號碼、車輛種類、車主姓名或地址，
    並於通知單上方空白處加註逕行舉發之文字後，由舉發機關送達被通知人。又逕
    行舉發違反道路交通管理事件，經汽車所有人依通知單之應到案日期前到案，並
    告知違規駕駛人姓名、身分證統一編號及住址者，處罰機關應即另行通知違規駕
    駛人到案依法處理；逾應到案日期，處罰機關應依本條例第八十五條第三項規定
    處罰該汽車所有人。又違反道路交通管理事件，行為人認為舉發之事實與違規情
    形相符者，得於接獲通知單後，親自或委託他人持該通知單，不經裁決向指定之
    處所，逕依裁罰基準執行並繳納罰鍰結案。違反道路交通管理事件統一裁罰基準
    及處理細則（下稱處理細則）第十一條第一項第三款、第二十四條、第四十八條
    第一項分別定有明文。揆諸上開處理細則之規定，無非在使逕行舉發之違規人（
    受處分人）得以釐清責任歸屬及得知處罰標準在限期內能自動繳納罰款。是受處
    分人自應先受舉發違反道路交通管理事件通知單之通知，始能知悉應到案日期，
    否則受處分人即無從知悉應到案之日期，如主管機關未經合法送達逕行裁決，其
    裁決程序即屬不適法。
三、查本件異議人即受處分人甲○○，其所有車號為ＷＷＺ─二六○號輕機車，有如
    交通部公路總局台中市監理站於九十二年七月二日，以裁監稽違字第裁六一─Ｂ
    00000000號裁決書，所載事實欄所示之違規行為，雖有舉發通知單一紙
    及裁決書一紙為證。經查：本件係逕行舉發違規事件，經原舉發機關以郵寄送達
    ，固有原舉發機關函覆稱略以：上開舉發單業經以大宗掛號郵遞車主，經再電詢
    台中縣霧峰郵局查電腦資料該案通知單已有建檔妥投紀錄等語。惟查：處理違反
    道路交通管理事件，有關文書送達之程序，依行政程序法之規定；而送達應向受
    送達人之住居所、事務所為之，處理細則第五條與行政程序法第七十二條第一項
    皆有明定。經本院審酌卷內相關資料得知，本件原舉發機關雖有提出大宗掛號函
    件聯，以資證明其確有交寄郵局之事實，然未有任何由受處分人已收受該違規通
    知單送達之回執，或其他已簽收之憑證存在，是受處分人是否已受合法之通知，
    原舉發機關是否已合法送達該通知單，即非無疑。是受處分人爭執未能收受前揭
    舉發違規通知單，以致無法於限期內繳納罰鍰，其異議為有理由。從而，原處分
    機關逕予裁決，程序上即不適法，原處分應予撤銷。本件應發回原處分機關，待
    重新送達後，再依法裁決。
四、據上論斷，應依道路交通管理處罰條例第八十七條第二項、道路交通案件處理辦
    法第二十條，裁定如主文。
中      華      民      國    九十二    年      十      月      七      日
                                        臺灣臺中地方法院交通法庭
                                            法  官      許 金 樹
右正本證明與原本無異。
如不服本裁定應於送達後五日內向本院提出抗告狀。
                                            書記官
中      華      民      國    九十二    年      十      月      七      日


司法院資訊處製作；財團法人民間司法改革基金會備份。
